臺灣苗栗地方法院刑事判決　　　　　　　 96年度易字第266號
公　訴　人　臺灣苗栗地方法院檢察署檢察官
被　　　告　乙○○
　　　原名鍾銓秀）身分證統一.
上列被告因家庭暴力罪之傷害案件，經檢察官聲請簡易判決處刑
（96年度偵字第776 號），本院苗栗簡易庭認不宜簡易判決處刑
，改依通常程序審判，判決如下：
    主  文
乙○○傷害人之身體，處拘役貳拾日，如易科罰金，以新臺幣壹
仟元折算壹日。
    事  實
一、乙○○（即鍾銓秀）與甲○○係前配偶關係，2 人間具有家
    庭暴力防治法第3條第1款所定之家庭成員關係。民國95年 7
    月2日2時許，2人因細故在苗栗市○○路343號住處臥房內發
    生口角爭執，乙○○竟基於傷害甲○○之故意，先將臥室內
    之衣物及擺設等物品翻落地面後，隨手持抽屜丟向躺臥於床
    舖上之甲○○，致甲○○閃避不及，而遭擊中臀部，因而受
    有左髖部挫傷併瘀青（約5X4公分）之傷害。
二、案經甲○○訴由苗栗縣警察局苗栗分局報告臺灣苗栗地方法
    院檢察署檢察官偵查後聲請簡易判決處刑。
    理  由
壹、程序部分：
    按被告以外之人於審判外之言詞或書面陳述，除法律有規定
    者外，不得為證據，刑事訴訟法第159條第1項訂定有明文。
    而依同法第159條之1規定，被告以外之人於審判外向法官所
    為之陳述，得為證據。被告以外之人於偵查中向檢察官所為
    之陳述，除顯有不可信之情況者外，得為證據。故證人鍾郁
    如、鍾郁涵於本件傷害案件之審判期日雖未親自到庭陳述，
    惟其等於本院95年度婚字第195 號，被害人甲○○與被告乙
    ○○之離婚案件中，於審判期日中所為之證述，係向法官所
    為之陳述。被害人甲○○於偵查中具結後向檢察官所為之陳
    述，依上開之規定，其3 人之陳述仍具證據能力，自得做為
    本件傷害案件認定事實之證據，合先敘明。
貳、實體部分：
一、訊據被告乙○○對於上揭時地與甲○○因細故發生口角爭執
    等事實坦承不諱，惟矢口否認有為上揭傷害犯行，辯稱：當
    日伊的小兒子把房間弄得很亂，伊要去抱他時，伊的前妻（
    即被害人甲○○）不讓伊抱，2 人因而發生拉扯，結果聽到
    甲○○「哀」一聲，甲○○就說伊用抽屜打她，伊並未打甲
    ○○，或許是在拉扯之中不小心碰到，且檢察官係以伊的女
    兒，在先前甲○○聲請保護令程序中所為之陳述，認定伊傷
    害甲○○，但當時伊的女兒並未與伊及甲○○同房，不能用
    伊的女兒之陳述作為證據。且當時甲○○指使2 人的孩子出
    來作證，係為遂行其離婚之目的，故當時伊並未反駁，直到
    11 月份，甲○○才提起傷害之告訴。因為2人現在正在爭取
    孩子的監護權，故甲○○就是要用傷害案件來阻擾伊爭取監
    護權等語。然查：
（一）證人即被害人甲○○於偵查中結證稱：因為被告在外與人
      通姦，故伊與被告已經分房睡了，當時被告將房門推開直
      接進入伊的房間，當日被告有喝酒，因不滿伊抓姦並告他
      妨害家庭，又說伊拿他的錢，被告就開始咆哮，然後把伊
      房間的擺設都摔掉，衣服也丟出來，當時伊還在床上安撫
      小孩，後來被告不滿，就拿抽屜往伊身上摔，當時伊要閃
      身護著小孩，所以就砸到伊的臀部，抽屜是朝著伊的身體
      丟。被告以前常常犯，只是伊受不了，所以才告他等語（
      參偵卷第40頁至第41頁）。
（二）證人即被告乙○○與被害人甲○○之長女鍾郁如於上開離
      婚事件中證稱：爸爸會打、罵媽媽，爸爸7 月初的時候，
      拿抽屜丟媽媽，丟到臀部，伊有看到，事後伊陪媽媽去驗
      傷。爸爸打媽媽有2、3次了。8 月31日晚上，媽媽告訴伊
      ，爸爸用腳踢媽媽的胸口，伊雖沒親眼看到，但有聽到門
      很用力撞開的聲音，伊當日有看到媽媽的胸口紅紅的。今
      年暑假，有1次爸爸要打媽媽，被伊拉開。以前2人就曾發
      生衝突，今年吵架時，爸爸都說媽媽拿他的錢，媽媽說沒
      有，伊知道媽媽沒有拿爸爸的錢，媽媽沒有賺錢，媽媽所
      有的東西都被爸爸拿走了。爸爸在伊小時候有過幾次暴力
      傾向，後來有改，但是去年外遇後就不好了。因為爸爸外
      遇，所以2 人的婚姻出現問題，爸爸會欺負媽媽，爸爸都
      會在晚上的時候一直叫、罵髒話，說媽媽拿他的錢，要媽
      媽還錢，害我們不能睡覺，弟弟也被嚇醒。」等語（以上
      參本院95年度婚字第195號卷第32頁至第37頁）。
（三）證人即被告乙○○與被害人甲○○之次女鍾郁涵於上開離
      婚事件中證稱：媽媽堅持要離婚是因為爸爸外遇，2 人感
      情不好，會吵架，爸爸會打、罵媽媽，有時候每天晚上打
      ，有時候隔1、2週，爸爸有時用抽屜丟媽媽、用腳踢媽媽
      ，爸爸也會用客家話罵髒話，有些聽不懂，爸爸有暴力傾
      向，心情不好就會罵小孩或打媽媽，一般人像媽媽這樣就
      受不了，爸爸很兇。從小時候有記憶開始，爸爸就會對媽
      媽有暴力行為，從伊10月份開學以後比較少，最近2、3個
      星期沒有，應該跟媽媽請求離婚有關，但10月份時睡覺的
      時候，爸爸會把門打開罵媽媽等語（以上參本院95年度婚
      字第195號卷第50頁至第53頁）。
（四）由上述證人鍾郁如及鍾郁涵之證述可知，被告乙○○長期
      以來即有暴力之傾向，於心情不佳時，即常以毆打被害人
      甲○○或罵小孩之方式宣洩其情緒。而後雖稍有收斂，然
      因外遇問題，為被害人甲○○發現，訴請法院究辦後，遂
      心生不滿，因而故態復萌，因細故即對被害人甲○○動輒
      以言語侮辱或拳腳相加，被告乙○○並曾持抽屜向被害人
      甲○○丟擲等情，核與被害人甲○○於偵訊中之證述相符
      。且證人鍾郁如更明確指出，95年7 月初的時候，其曾親
      眼見到被告乙○○持抽屜丟向被害人甲○○之臀部，事後
      其陪被害人甲○○至醫院驗傷等語，已如前述，其證述被
      告乙○○以抽屜丟向被害人甲○○臀部之時間，與被害人
      甲○○指述本件被告乙○○傷害犯行時間相符合之事實，
      應可認定。
（五）由上述（一）至（三）之證述及（四）之論證可知，被告
      乙○○長期以來即有暴力頃向，與被害人甲○○因故爭吵
      時，即常毆打被害人甲○○，後因被告乙○○外遇問題，
      2 人爭執又起。案發當日，被告乙○○因被害人甲○○向
      法院訴究其外遇行為，遂心懷不滿，於進入被害人甲○○
      之房間後，對之加以言語辱罵，並將被害人甲○○臥室內
      之衣物及擺設等物品翻落地面，以宣洩其情緒。而後被告
      乙○○欲抱其子鍾翊廷時，被害人甲○○因思及被告乙○
      ○情緒激動，於房內大吵大鬧，為免其子不慎遭受傷害，
      故不讓被告乙○○去抱其子鍾翊廷，被告乙○○見狀，憤
      而隨手持房間內之抽屜，丟向被害人甲○○身體，致被害
      人甲○○閃避不及，而遭擊中臀部，因而受有左髖部挫傷
      併瘀青（約5X4 公分）之傷害之事實，足堪認定。
（六）至被告乙○○雖辯稱：
    1.「伊要去抱小兒子時，被害人不讓伊抱，2 人因而發生拉
      扯，結果聽到被害人『哀』一聲，被害人就說伊用抽屜打
      她，伊並未打被害人，或許是在拉扯之中不小心碰到」等
      語（參審卷96年5月3日準備程序第2 頁）、「當時伊要去
      抱小孩，被害人有阻擋，因為床比較高，伊要上床，後來
      好像有發現伊的腳有碰到抽屜」等語（參偵卷第22頁）等
      語。惟被害人甲○○受傷之部位係位於左髖部，果如被告
      乙○○所述，2 人曾發生拉扯，而被告乙○○之腳係不小
      心碰到抽屜，則抽屜亦應向前平滑，斷無向上飛升而傷及
      被害人甲○○左髖部之可能，是其所辯，顯係悖異常情，
      不足採信。
    2.被告乙○○復以被害人甲○○指使證人鍾郁如、鍾郁涵作
      證，係為遂行其離婚之目的，故當時伊才未反駁，惟被害
      人甲○○為爭取監護權，故遲至現在才提起傷害之告訴，
      阻擾伊爭取監護權等語，而對證人鍾郁如、鍾郁涵證言之
      證明力加以爭辯。惟本院於審理其與被害人甲○○2 人之
      離婚訴訟之言詞辯論程序中，被告乙○○當庭表達願意與
      被害人甲○○協議離婚，然為被害人甲○○所拒，而以被
      告乙○○對之施以家庭暴力為由，堅決訴請離婚（參本院
      95年度婚字第195 號卷第30頁）。是被告乙○○既願與被
      害人甲○○協議離婚，被害人甲○○離婚之目的既達，並
      無再行指使證人鍾郁如、鍾郁涵為不利於被告乙○○之證
      述之動機。且被告乙○○既為被害人甲○○以家庭暴力為
      由訴請離婚，對被告名譽影響甚鉅，依常情而言，若被告
      乙○○果無對被害人甲○○施以家庭暴力之事實，自當極
      力為自己之清白加以辯護，惟被告乙○○卻未對證人鍾郁
      如、鍾郁涵之證詞加以爭執，是其所辯顯與常情不符，顯
      非可採。
    3.被告乙○○末以檢察官係以伊的女兒，在先前被害人甲○
      ○聲請保護令程序中所為之陳述，認定伊傷害之犯行，但
      當時伊的女兒並未與伊及被害人甲○○同房，不能用伊的
      女兒之陳述作為證據等語，而認證人鍾郁如、鍾郁涵證言
      不具證明能力，不得作為認定其傷害犯行之基礎。惟本院
      就被告乙○○本件傷害之犯行之認定，並非僅以證人鍾郁
      如、鍾郁涵在先前被害人甲○○聲請保護令程序中所為之
      陳述，作為認定其犯罪事實之唯一基礎，且證人鍾郁如、
      鍾郁涵之上述證詞具有證據能力及堪信為真實，已如前述
      。是就被告乙○○此部分之所辯，委無可採，附此敘明。
（七）綜上，被告乙○○所辯，顯係卸責之詞，自不足採信。此
      外，復有大千綜合醫院乙種診斷證明書、本院95年度婚字
      第195號民事判決、本院95年度婚字第195號卷附之被告與
      被害人之戶籍謄本在卷可稽，事證明確，其犯行堪已認定
      ，應予依法論科。
二、核被告乙○○所為，係犯刑法第277條第1項之傷害罪，雖屬
    家庭暴力防治法第2條第2項所稱之家庭暴力罪，惟因家庭暴
    力防治法並無罰則之規定，其上述犯罪仍應依刑法傷害罪論
    處，附此敘明。爰審酌被告與告訴人甲○○結為夫妻，本應
    相親相愛，相互扶持。然被告不思愛護妻小，反而因細故爭
    執即對告訴人以暴力相加，並不時予以言詞之侮辱，本非不
    得加以嚴懲。惟衡酌被告前無犯罪紀錄，此有臺灣高等法院
    被告前案紀錄表在卷為憑，並考量被告之智識程度、犯罪之
    手段、被害人所受傷害程度等一切情狀，量處如主文所示之
    刑，並諭知易科罰金之折算標準。
據上論斷，應依刑事訴訟法第452條、第299條第1 項前段，刑法
第277 條第1 項、第41條第1 項，刑法施行法第1 條之1 ，判決
如主文。
本案經檢察官魏宏安到庭執行職務。
中　　華　　民　　國　　96　　年　　6　　月　　13　　日
　　　　　　　　　刑事  第三庭  審判長法　官　柳章峰
                                      法　官　吳國聖
                                      法  官  呂曾達
以上正本證明與原本無異。
如不服本判決，應於判決送達後10日內向本院提出上訴狀（應抄
附繕本）。告訴人或被害人如對於本判決不服者，應具備理由請
求檢察官上訴，其上訴期間之計算係以檢察官收受判決正本之日
期為準。
                                      書記官  許千士
中　　華　　民　　國　　96　　年　　6 　　月　　13　　日
附錄本案論罪科刑法條全文
刑法第277條第1項。
中華民國刑法第277 條（普通傷害罪）
傷害人之身體或健康者，處3 年以下有期徒刑、拘役或1 千元以
下罰金。
犯前項之罪因而致人於死者，處無期徒刑或 7 年以上有期徒刑；
致重傷者，處 3 年以上 10 年以下有期徒刑。
